---
title: "PEC 1 ADO"
author: "Daniele Sebastiani"
date: "2024-11-01"
output: 
  pdf_document:
    toc: true
    toc_depth: 3
---

```{r setup, include=FALSE}
knitr::opts_chunk$set(echo = TRUE)
```

# Resumen ejecutivo

# Objetivos del estudio

# Materiales y Métodos

# Resultados

## Seleccionar un dataset de metabolómica

Para la realización de esta PEC, se nos pide realizar una exploració de datos de
un dataset de metabolomica.
Lo primero que hay que hacer, será seleccionar y descargar un dataset entre los
que tenemos a disposición.

He entrado en el repositorio de github: 

https://github.com/nutrimetabolomics/metaboData/ 


```{r}
features <- read.csv("C:/Users/Usuario/Desktop/UOC/tercer semestre/Análisis de datos ómicos/unidad 1/PEC1/dataset_cranbarry/features.csv", sep = ';')
metadata <- read.csv("C:/Users/Usuario/Desktop/UOC/tercer semestre/Análisis de datos ómicos/unidad 1/PEC1/dataset_cranbarry/metadata.csv", sep =';')
metaboliteNames <- read.csv("C:/Users/Usuario/Desktop/UOC/tercer semestre/Análisis de datos ómicos/unidad 1/PEC1/dataset_cranbarry/metaboliteNames.csv",sep = ';')

```


```{r message= FALSE}
library(SummarizedExperiment)
rownames(features) <- metaboliteNames$names
colnames(features) <- metadata$ID

rownames(metadata) <- metadata$ID


se <- SummarizedExperiment(
    assays = list(counts = as.matrix(features)),
    colData = metadata
)

se
```

```{r}
dim(se)
```

Como esperado, tenemos datos sobre 45 pacientes de los cuales tenemos 1541 features.

La función `colData()`, nos proporciona información sobre los metadatos de las 
muestas. 

```{r}
colData(se)
```

```{r}
rowData(se)
```

```{r}
metabolite_info <- data.frame(
  original_name = metaboliteNames$names,
  pubchem_id = metaboliteNames$PubChem,
  kegg_id = metaboliteNames$KEGG,
  stringsAsFactors = FALSE
)
```

```{r}
rowData(se) <- DataFrame(metabolite_info)
```

```{r}
rowData(se)
```

```{r}
colnames(se) |> head()
```

```{r}
rownames(se) |> head()
```

```{r}
summary(se)
```

```{r}
head(se)
```

```{r}
colnames(se)
```
```{r}
dim(se)
```
```{r}

```

