---
title: "Machine Learning PEC1"
author: "Daniele Sebastiani"
date: "2024-10-30"
output: 
  pdf_document:
    toc: true
    toc_depth: 3
---

```{r setup, include=FALSE}
knitr::opts_chunk$set(echo = TRUE)
```

El informe tiene que ser DINAMICOoooooooooooooooooooooOOOOOooOOOooOOOO

# 1. Algoritmo k-NN

Escribir en el informe una sección con el título “Algoritmo k-NN” en el que se haga una
breve explicación de su funcionamiento y sus características. Además, se presente una tabla
de sus fortaleza y debilidades.

# 2. Codificación one-hot

Con esta función se pretende la conversión de las letras que representa cada
nucleotido e un códico binario 0,1.
En particular quiero la conversión siguiente:

|Letra-Nucleotido|valor binario|
|----------------|-------------|
|A               |1,0,0,0      |
|C               |0,1,0,0      |
|G               |0,0,1,0      |
|T               |0,0,0,1      |

Antes de ejecutarla sobre las secuencias del dataset, voy a crear un ejemplo
sobre el cual realizar la secuencia para explicarla.

```{r}
ejemplo_secuencias <- c("ACGT","AGGT","CCAG","TTCG","AACG")
```

Las secuencias están almacenada en un vector llamado "ejemplo_secuencias".

Lo que quiero con la función es la conversión del vector en una matriz, donde
cada fila representa una seguencia, y cada columna un valor 0 o 1 que, a grupos
de 4, representa la letra (nucleótido) que representa la secuncia.

En este caso de ejemplo puedo enterarme de que tenemos 5 secuencias, cada una
formada por 4 nucleótidos. 

Número de secuencias:

```{r}
(n_seq <- length(ejemplo_secuencias))
```
Número de caracteres para cada secuencia:

```{r}
(len_seq <- nchar(ejemplo_secuencias[1]))
```
Como cada nucleótido (letra) se convertirá en un código binario de 4 números (0,1),
la longitud final de las filas de la matriz será 4 * 4 = 16.

```{r}
(len_filas_one_hot_matrix <- len_seq*4)
```


Como resultado final, quiero una matriz de 5 filas (secuencias) y 16 columnas
(valores numéricos que representan los nucleótidos).

Voy a crear una matriz de estas dimensión con solo valores 0 que luego voy
a llenar con los valores adecuados.

```{r}
(one_hot_seq <- matrix(0, nrow = n_seq, ncol = len_seq * 4))
```
Ahora puedo definir la conversión que quiero realizando una lista con las
letras y los nucleótidos

```{r}
codification <- list(
  "A" = c(1, 0, 0, 0),
  "C" = c(0, 1, 0, 0),
  "G" = c(0, 0, 1, 0),
  "T" = c(0, 0, 0, 1)
)
```

Para crear la matriz, voy a realizar un bucle for para la secuencia de 1 hasta
el Número de secuencias(en este caso 5).
En este creo el vector "nucleotid" en que guardo una secuencia diferente en cada
bucle, quitando las comillas para considerar solo las letras que las componen.

En la variable "fila_one_hot" guardo un vector numérico compuesto por 0 con 
longitud igual a la longitud deseada de cada fila de la matriz (en este caso 16), 
que luego voy a modificar adecuadamente.

Dentro del primer bucle, realizo otro bucle for considerando la longitud de cada
nucleotido.
Como quiero considerar bloque de 4 voy cambiando el indice con el código proporcionado.
En este modo cuando el indice es 1, consideraré el intervalo 1:4, cuando es 2
el 5:9 y así en adelante.
Finalmente voy a realizar la conversión de los valores con los datos
almacenados en la lista codification.

```{r}
for (i in 1:n_seq) {
  nucleotid <- unlist(strsplit(ejemplo_secuencias[i], ""))  
  
  fila_one_hot <- numeric(length = len_filas_one_hot_matrix)  
  
  for (j in 1:length(nucleotid)) {
    letra <- nucleotid[j]
    fila_one_hot[((j - 1) * 4 + 1):(j * 4)] <- codification[[letra]]
  }
  
  one_hot_seq[i, ] <- fila_one_hot
}
```

La función ha funcionado y puedo imprimir el resultado.

```{r}
print(one_hot_seq)
```
Ahora puedo aplicarla al dataset proporcionado.

Primero voy a leer los datos y luego aplico la función para realizar la conversión.

```{r}
label <- read.table("C:/Users/Usuario/Desktop/UOC/tercer semestre/Machine Learning/PEC1/labels.txt")
sequence <- read.table("C:/Users/Usuario/Desktop/UOC/tercer semestre/Machine Learning/PEC1/sequences.txt")
```

```{r}
(n_seq <- length(sequence$V1))
(len_seq <- nchar(sequence[1]))
(len_filas_one_hot_matrix <- len_seq*4)
one_hot_seq <- matrix(0, nrow = n_seq, ncol = len_seq * 4)
```



```{r}
for (i in 1:n_seq) {
  nucleotid <- unlist((strsplit(sequence$V1[i], "")))  
  
  fila_one_hot <- numeric(length = len_filas_one_hot_matrix)  
  
  for (j in 1:length(nucleotid)) {
    letra <- nucleotid[j]
    fila_one_hot[((j - 1) * 4 + 1):(j * 4)] <- codification[[letra]]
  }
  
  one_hot_seq[i, ] <- fila_one_hot
}


```

Ahora puedo convertir la matriz en un dataframe.

```{r}
df_one_hot <- as.data.frame(one_hot_seq)
```

Ahora puedo añadir las etiqueta a las secuencias convertidas y guardar todo en 
un dataframe.

```{r}
df_sequence <- data.frame(Etiqueta = label, df_one_hot)
```

Ahora tengo que separar los datos de forma aleatoria y crear el dataset para el
train y para el test. Quiero que tengan una proporción establecida.
En concreto, para este ejercicio, quiero que el train contenga el 67% de los 
datos y que el test el restante 33%.
Para realizar esta tarea voy a almacenar los indices, separados de forma aleatoria,
en una variable. 
Voy a poner la semilla "123" para que el resultado sea reproducible.

En la variable "n_train" voy a almacenar el número que corresponde al 67% del
número total de secuencias (200) y en "train_indices" voy a 

```{r}
set.seed(123)
proporcion_train <- 0.67

n_train <- round(n_seq * 0.67)


train_indices <- sample(1:n_seq, n_train)


test_indices <- setdiff(1:n_seq, train_indices)
```

Voy a extraer el dataframe train y test.
De la misma forma voy a extraer las etiquetas correspondientes a los indices
para train y test.

```{r}
df_train <- df_sequence[train_indices,]
df_test <- df_sequence[test_indices,]
train_labels <- df_sequence[train_indices,1]
test_labels <- df_sequence[test_indices,1]
```

Ahora puedo aplicar el algoritmo knn con los diferentes valores de k y a comprobar
la calidad del la previsión con una tabla crossTable.

En general se suele escoger el valor de k igual a la raiz cuadrada del número de
las muestras.
En este caso sería

```{r}
sqrt(n_seq)
```


Aplicar el knn (k = 1,5,11,21,51,71)

Primero intento con k = 1

```{r}
library(knitr)
library(class)
library(gmodels)
sec_test_pred <- knn(train = df_train, test = df_test,
 cl = train_labels, k = 1)
```

Para evaluar qué tan bien ha sido la predicción, puedo realizar una tabla para 
confrontar los valores predichos  con los valores verdaderos. 
Para esta tarea, utilizo la función CrossTable del paquete gmodels

```{r}
library("gmodels")
tabla_evaluacion_knn <- CrossTable(x = test_labels, y = sec_test_pred,
 prop.chisq = FALSE)
```

Ahora puedo implementar una función para realizar una tabla y comprobar la 
calidad de los análisis realizados con los diferentes valores de k.

```{r}
 vector_valor_k<-c()
 vector_falso_positivo<-c()
 vector_falso_negativo<-c()
 vector_porcent_error<-c()
 vector_k <- c(1,5,11,21,51,71)
 
 for(i in vector_k){
   pred_knn<-knn(train=df_train,test=df_test,cl=train_labels,k=i)
   tabla_n_k<-CrossTable(x=train_labels,y=test_labels,prop.chisq=FALSE)
   falso_pos<-tabla_n_k$t["1","0"] 
   falso_neg<-tabla_n_k$t["0", "1"]
   verdad_pos<-tabla_n_k$t["1","1"]
   verdad_neg<-tabla_n_k$t["0","0"]
   
   porc_error<-((falso_pos+ falso_neg)/ (falso_pos+ falso_neg +verdad_pos+ verdad_neg)) * 100
   
   vector_valor_k<-c(vector_valor_k,i)
   vector_falso_positivo<-c(vector_falso_positivo,falso_pos)
   vector_falso_negativo<-c(vector_falso_negativo,falso_neg)
   vector_porcent_error<-c(vector_porcent_error,porc_error)
 }
```

Ahora puedo realizar una curva ROC para cada k y mostrar el valor de AUC.

- k = 1

```{r}
pred_k1<-knn(train=df_train,test=df_test,cl=train_labels,k=1)
perf_k1 <- performance(pred_k1, measure = "tpr", x.measure = "fpr")
plot(perf_k1, main = "curva ROC ", col = "blue", lwd = 3)
```

```{r}
perf.auc_k1 <- performance(pred_k1, measure = "auc")
unlist(perf.auc_k1@y.values)
```


- k = 5

```{r}
pred_k5<-knn(train=df_train,test=df_test,cl=train_labels,k=5)
perf_k5 <- performance(pred_k5, measure = "tpr", x.measure = "fpr")
plot(perf_k5, main = "curva ROC ", col = "blue", lwd = 3)
abline(a = 0, b = 1, lwd = 2, lty = 2)
```

```{r}
perf.auc_k5 <- performance(pred_k5, measure = "auc")
unlist(perf.auc_k5@y.values)
```

- k = 11

```{r}
pred_k11<-knn(train=df_train,test=df_test,cl=train_labels,k=11)
perf_k11 <- performance(pred_k11, measure = "tpr", x.measure = "fpr")
plot(perf_k11, main = "curva ROC ", col = "blue", lwd = 3)
abline(a = 0, b = 1, lwd = 2, lty = 2)
```

```{r}
perf.auc_k11 <- performance(pred_k11, measure = "auc")
unlist(perf.auc_k11@y.values)
```

- k = 21

```{r}
pred_k21<-knn(train=df_train,test=df_test,cl=train_labels,k=21)
perf_k21 <- performance(pred_k21, measure = "tpr", x.measure = "fpr")
plot(perf_k21, main = "curva ROC ", col = "blue", lwd = 3)
abline(a = 0, b = 1, lwd = 2, lty = 2)
```

```{r}
perf.auc_k21 <- performance(pred_k21, measure = "auc")
unlist(perf.auc_k21@y.values)
```

- k = 51

```{r}
pred_k51<-knn(train=df_train,test=df_test,cl=train_labels,k=51)
perf_k51 <- performance(pred_k51, measure = "tpr", x.measure = "fpr")
plot(perf_k51, main = "curva ROC ", col = "blue", lwd = 3)
abline(a = 0, b = 1, lwd = 2, lty = 2)
```

```{r}
perf.auc_k51 <- performance(pred_k51, measure = "auc")
unlist(perf.auc_k51@y.values)
```

- k = 71

```{r}
pred_k71<-knn(train=df_train,test=df_test,cl=train_labels,k=71)
perf_k71 <- performance(pred_k71, measure = "tpr", x.measure = "fpr")
plot(perf_k71, main = "curva ROC ", col = "blue", lwd = 3)
abline(a = 0, b = 1, lwd = 2, lty = 2)
```

```{r}
perf.auc_k71 <- performance(pred_k71, measure = "auc")
unlist(perf.auc_k71@y.values)
```


## Comento sobre bla bla

##  4. Representar las secuencias logo de cada tipo de secuencia (“TFBS”/ “non TFBS”). Comentar los
 resultados obtenidos.
 
Tengo que representar las secuencias logo de cada tipo de secuencia (“TFBS”/ “non TFBS”).
Por esto primero voy a seleccionar en dos dataset diferentes las secuencias según
su etiqueta. En esta fase, trabajaré con las secuencias con las letras, no con
los código one-hot asociados.

Creo un df con sequencias y etiquetas y luego dos df según la etiqueta.

```{r}
df_seq <- as.data.frame(sequences,label)
df_TFBS <- df_seq[df_seq$label == 1]
df_no_TFBS <- df_seq[df_seq$label == 0]
```

Para realizar el logo de secuencias puedo utilizar el paquete ggseqlogo.

```{r}
require(ggseqlogo)
library(ggplot2)
sequences_TFBS <- df_TFBS$sequences
sequences_no_TFBS <- df_no_TFBS$sequences
ggseqlogo(sequences_TFBS, method = "prob") + 
  ggtitle("Logo di Secuencia") + 
  theme_minimal()

```



```{r}
ggseqlogo(sequences_no_TFBS, method = "prob") + 
  ggtitle("Logo di Secuencia") + 
  theme_minimal()
```



